臺灣嘉義地方法院民事裁定
110年度聲字第102號 
聲  請  人  劉淑惠  
相  對  人  蔡瑞義  
            謝正裕  


            楊雲祥  
            劉郁伶  

上列當事人間請求損害賠償等事件，聲請人聲請法官迴避，本
院裁定如下：
    主  文
聲請駁回。
    理  由
一、聲請意旨略以：
（一）聲請人與蔡瑞義間損害賠償事件(109年度訴字第690號)，
      目前分由法官馮保郎審理。爰因原告發現新事證，為捍衛
      原告受憲法保障之訴訟權，為不浪費原告在偏鄉教學時間
      ，請容原告再度聲請法官馮保郎迴避事，合先敘明。
（二）經查民國（下同）108年3月27日聲請人提出國家賠償事件
      ，係由鈞院馮保郎法官所審理、於108年7月19日做出「臺
      灣嘉義地方法院108年度國字第2號民事判決書」(下稱系
      爭判決書)。惟鈞院馮保郎法官於職務所掌系爭判決書程
      序事項欄位，多處蓄意登載不實事項，對聲請人嚴重侵權
      ，足證鈞院馮保郎法官執行職務審理本案有偏頗之虞，詳
      言之：
　　1.系爭判決書程序事項笫二大點第（二)小點(參聲證1第2頁
      第8行至第15行），係蓄意登載與事實完全相反事項；應
      無否認餘地。
　　 (1)108年5月29日言詞辯論，被告嘉義縣立昇平國民中學(
        代表人謝正裕係本案被告），仍未收到起訴狀(詳聲證2
        ：108年4月24日言詞辯論筆錄、聲證3：108年5月29日
        言詞辯論筆錄、聲證4：108年07月05日言詞辯論筆錄、
        聲證5：108年09月04日昇平國中拒收起訴狀、聲證6：1
        08年09月20日起訴狀送達昇平國中證書）
　　 (2)108年5月29日言詞辯論當庭，聲請人才收到被告提供資
        料，尚無法表示任何意見(聲證7： 108年5月29日聲請
        人收受被告庭呈資料)。
　  2.系爭判決書程序事項第二大點第（三)小點(參聲證1第2頁
      第16行至第18行），也係蓄意登載與事實完全相反事項；
      也應無否認餘地。
　　 (1)108年7月19日，鈞院馮保郎法官公告系爭判決書之判決
        主文(詳聲證1-1)。108年7月19日，鈞院將系爭判決書
        用印。108年7月25日，鈞院將系爭判決書送達上訴人等
        (詳聲證1-3)。
　　 (2)惟108年8月22日，鈞院馮保郎法官明知聲請原審法官迴
        避事件仍在進行中。
　　3.系爭判決書程序事項第二大點第（四)小點(參聲證1第2頁
      第19行至第20行），也係蓄意登載與事實完全相反事項；
      也應無否認餘地。爰聲請人於聲請原審法官迴避狀明確記
      載：「..惟貴院法官馮保郎竟有蓄意兩度以與本案侵權行
      為不相干、係蓄意杜撰劇本（利用公權力幫被告代表人謝
      正裕再對聲請人二次侵權）、聲請人已聲明廢棄之「107
      年度訴字第333號」；做為本案（108年度國字第2號）判
      斷基礎之嫌（證物三、證物四），嚴重損害聲請人尋求救
      濟之權利。…上訴人於108年7月4日始知悉上誇…」(詳聲證
      9)。
（三）系爭判決書實體方面欄位，也蓄意登載不實事項，對聲請
      人嚴重侵權，可再證鈞院馮保郎法官執行職務審理本案有
      偏頗之虞，詳言之：
　　1.系爭判決書『原告起訴欄位』所登載(詳聲證1)，根本不是
      聲請人起訴主張，應無否認餘地(詳聲證10)。
　　2.系爭判決書『被告嘉義縣立昇平國民中學欄位』所登載(詳
      聲證1)，也根本不是被告起訴主張，應無否認餘地。(詳
      聲證11)
　　3.系爭判決書『爭點事項欄位』所登載(詳聲證1)，更不是兩
      造主張，係故意虛構，應無否認餘地(詳聲證2：108年4月
      24日言詞辯論筆錄、聲證3：108年5月29日言詞辯論筆錄
      、聲證4：108年7月5日言詞辯論筆錄)。
（四）按法官審理案件應依據憲法及法律，本於良心，超然、獨
      立、公正審判，不受任何干涉，這是法官法第13條的規定
      。復按「民事訴訟法第33條遇有下列各款情形，當事人得
      聲請法官迴避：一、法官有前條所定之情形而不自行迴避
      者。二、法官有前條所定以外之情形，足認其執行職務有
      偏頗之虞者。當事人如已就該訴訟有所聲明或為陳述後，
      不得依前項第二款聲請法官迴避。但迴避之原因發生在後
      或知悉在後者，不在此限。」，另按「民事訴訟法第33條
      第1項第2款所謂法官有前條所定以外之情形，足認其執行
      職務有偏頗之虞，係指法官對於訴訟標的有特別利害關係
      ，或與當事人之一造有密切之交誼，或有其他情形客觀上
      足疑其為不公平之審判者而言」 (最高法院29年度抗字第
      56號判例意旨參照）。
（五）且按民事訴訟法第251條規定「訴狀，應與言詞辯論期日
      之通知書，一併送達於被告。」、第37條規定「法官被聲
      請迴避者，在該聲請事件終結前，應停止訴訟程序。」、
      第288條規定「法院不能依當事人聲明之證據而得心證，
      為發現真實認為必要時，得依職權調查證據。」，綜上所
      述，足認法官馮保郎對聲請人有嚴重偏頗。
（六）準此，聲請人於民國110年4月2日始知悉上情，為此依民
      事訟訴法第33條第1項第2款規定，再度聲請該法官迴避。
二、按法官有前條所定以外之情形，足認其執行職務有偏頗之虞
    者，當事人得聲請法官迴避。當事人如已就該訴訟有所聲明
    或為陳述後，不得依前項第2款聲請法官迴避；但迴避之原
    因發生在後或知悉在後者，不在此限，民事訴訟法第33條第
    1項第2款、第2項著有規定。所謂法官執行職務有偏頗之虞
    之情形，應以法官對於訴訟標的有特別利害關係，或與當事
    人之一造有密切之交誼或嫌怨，或基於其他情形客觀上足疑
    其為不公平之審判者為其原因事實，若僅憑當事人之主觀臆
    測，或不滿意法官進行訴訟遲緩，或認法官指揮訴訟或調查
    證據欠當，或其他類此情形，則不得謂其有偏頗之虞，不能
    認為其有聲請迴避之原因（最高法院69年度台抗字第457號
    裁判同此見解）；至法官參與別一訴訟事件之裁判，於理由
    項下表示關於攻擊或防禦方法之意見及法律上之意見，對於
    現尚繫屬之訴訟事件當事人一造，縱有不利，亦不能認其執
    行職務有偏頗之虞（最高法院74年度台抗字第20號裁判同此
    見解）。
三、聲請人認法官馮保郎審理本院109年度訴字第690號損害賠償
    事件有所偏頗之事由，無非以法官馮保郎在審理別一訴訟事
    件即本院108年度國字第2號國家賠償事件有所偏頗，而為本
    件聲請人敗訴之判決，故聲請法官馮保郎迴避本院109年度
    訴字第690號事件，然依前開說明，亦不能認其執行職務有
    偏頗之虞，且法官在審判程序中本其職權及法律上之確信所
    為判斷事項，縱與聲請人所持法律見解不同，亦不得據此即
    遽認法官有偏頗之虞，況聲請人於本院108年度國字第2號國
    家賠償事件中，已聲請法官馮保郎迴避，業經本院以108年
    度聲字第183號裁定駁回聲請，並經臺灣高等院臺南分院駁
    回其抗告確定，亦難認法官馮保郎審理本院109年度訴字第6
    90號損害賠償事件有偏頗之虞。
四、另依聲請人所主張之前開事實，僅係聲請人主觀臆測法官有
    偏頗之虞，依前開說明，尚不得據為民事訴訟法第33條第1
    項第2款所規定得聲請法官迴避之原因。此外，聲請人所釋
    明之證據，亦不足證明前開法官對前開訴訟事件訴訟標的有
    特別利害關係，或與當事人之一造有密切之交誼或嫌怨，或
    有其他情形客觀上足疑其為不公平之審判者，揆諸前揭說明
    ，聲請人之聲請與前開得聲請法官迴避之要件不合。
五、本件聲請為無理由，應予駁回，爰裁定如主文所示。
中　　華　　民　　國　　110 　年　　4 　　月　　28　　日
                  民事第三庭審判長法  官  洪挺梧
                                  法  官  黃茂宏
                                  法  官  林芮伶
以上正本係照原本作成。
如不服本裁定應於送達後10日內向本院提出抗告狀，並繳納抗告
費新臺幣1,000元。
                                  書記官　陳怡辰
中　　華　　民　　國　　110 　年　　4 　　月　　28　　日